臺灣臺北地方法院刑事判決　　　　　　　100年度訴字第754號
公　訴　人　臺灣臺北地方法院檢察署檢察官
被　　　告　林律學
上列被告因搶奪等案件，經檢察官提起公訴（一○○年度偵字第
一一九二一號），及移送併辦（臺灣臺北地方法院檢察署一○○
年度偵字第一二九八九號），本院判決如下：
    主  文
林律學意圖為自己不法之所有，而搶奪他人之動產，共罪，均
累犯，各處有期徒刑壹年拾月，應執行有期徒刑肆年陸月。
    事  實
一、林律學前因搶奪等案件，經臺灣高等法院以九十七年度上訴
    字第四○六四號判決搶奪部分處有期徒刑一年六月，減刑為
    有期徒刑九月，並與竊盜、恐嚇部分，定應執行刑有期徒刑
    一年六月確定，復因毒品案件，經臺灣臺東地方法院以九十
    六年訴字第一○九號判決處有期徒刑七月，經減刑為三月十
    五日，前揭案件經臺灣高等法院以九十八年執字第二七二○
    號裁定應執行有期徒刑一年八月確定，於民國一○○年一月
    十九日因縮短刑期假釋付保護管束，於一○○年四月二十二
    日因保護管束期滿執行完畢。
二、詎林律學竟不知悔改，意圖為自己不法之所有，於一○○年
    六月一日下午九時四十分許，戴其阿姨何鳳琴所有之紫色半
    罩式安全帽，騎乘車號CSB-八五九號黑色重型機車，至新北
    市○○區○○路二二七巷二十四弄口，見李宜倫左肩背著AG
    -NESB牌皮包【內有零錢包一個、現金新台幣（下同）二千
    五百元、全民健康保險卡、汽機車駕照、國民身分證、遠東
    銀行提款卡、國泰世華銀行及玉山銀行信用卡各一張、雨傘
    一支、鑰匙一串、HTC行動電話旅行用充電器、識別證等物
    】行走在該巷弄，竟騎車接近李宜倫，自李宜倫後方搶奪前
    揭皮包得逞，並騎車逃逸。
三、林律學復意圖為自己不法之所有，於一○○年六月二日上午
    九時二十分許，穿戴均為其阿姨何鳳琴所有之紫色半罩式安
    全帽、霧面半透明輕便式雨衣，騎乘車號CSB-八五九號黑色
    重型機車至臺北市中山區○○○路一五九巷三十號前，見李
    惠敏手持錢包（內有現金一千零二十七元、全民健康保險卡
    、駕照、合作金庫及上海商銀提款卡、花旗銀行及上海商銀
    信用卡各一張）行走在該巷弄，竟騎車接近李惠敏，自李惠
    敏後方搶奪錢包得逞，並騎車逃逸，惟其將該錢包放置在前
    揭重型機車之腳踏板上，因緊張及車輛傾斜致錢包掉落地面
    ，李惠敏見狀呼喊遭搶奪，林律學即放棄撿拾錢包而騎車逃
    逸。
四、林律學復意圖為自己不法之所有，於上揭時地搶奪李惠敏財
    物逃逸後，仍繼續在臺北市中山區騎乘機車尋覓下手目標，
    於同日上午十一時二十八分許，在臺北市○○區○○路六十
    一巷與新生北路二段五十八巷口，見陳淑英攜紫色背包與友
    人行經該處，即穿戴前述紫色半罩式安全帽及騎乘車號CSB-
    八五九號黑色重型機車，自陳淑英後方搶奪背包【內有行動
    電話一支、中國信託銀行信用卡、新光銀行信用卡、安泰銀
    行信用卡、臺北富邦銀行提款卡、駕照、行照、身分證各一
    張、印章一個、臺北富邦銀行存摺一本、臺北富邦銀行及永
    豐銀行支票各一紙及現金三萬三千一百元（起訴書誤載為二
    萬三千一百元）】得逞，並騎車逃逸，林律學將該背包內之
    行動電話、現金二萬五千元（起訴書誤載為一萬五千元）取
    出後，其餘贓物則棄置新北市○○區○○路二段二十六巷三
    十八號一樓之樓梯間雜物室內。
五、案經李宜倫、李惠敏、陳淑英分別訴由新北市政府警察局蘆
    洲分局、臺北市政府警察局中山分局報告移送偵辦。
    理  由
一、本件被告林律學所犯非死刑、無期徒刑或最輕本刑有期徒刑
    三年以上之罪，亦非高等法院管轄第一審案件，且被告於本
    院訊問時，就被訴事實為有罪之陳述，經告知被告簡式審判
    程序之旨，並聽取檢察官、被告之意見後，本院裁定進行簡
    式審判程序，是本件之證據調查，依刑事訴訟法第二百七十
    三條之二規定，不受同法第一百五十九條第一項、第一百六
    十一條之二、第一百六十一條之三、第一百六十三條之一及
    第一百六十四條至第一百七十條規定之限制，合先敘明。
二、上揭犯罪事實業據被告坦承不諱（本院卷第二十二頁反面、
    第三十頁反面參照），且經證人即告訴人李宜倫（一○○年
    度偵字第一一九二一號卷，下稱偵卷，第一一八、一一九頁
    參照）、李惠敏（偵卷第十至十二頁參照）、陳淑英（偵卷
    第十四至十九頁參照）指述綦詳，又被告犯案之紫色半罩式
    安全帽及車號CSB-八五九號黑色重型機車係被告阿姨何鳳琴
    寄放於被告住處等情，業據證人即被告之母何鳳麗（偵卷第
    二十一至二十三頁參照）證述屬實，復有自願搜索同意書、
    臺北市政府警察局中山分局搜索、扣押筆錄各三份、臺北市
    政府警察局中山分局扣押物品目錄表二份（偵卷第三十六至
    四十四頁、第一三○至一三三頁參照）、贓物認領保管單一
    份（偵卷第五十二頁參照）、遭搶奪物品照片二張（偵卷第
    五十、五十一頁參照）、路口監視錄影畫面翻拍照片十八張
    （偵卷第四十七至四十九頁、第一二四至一二九頁參照）、
    車輛詳細資料報表（偵卷第五十三頁參照）、刑案現場測繪
    圖（偵卷第一二一頁參照）、監視器調閱情形一覽表（偵卷
    第一二二、一二三頁參照）在卷可憑，足認被告任意性自白
    與事實相符，本件事證明確，被告之犯行堪以認定，應依法
    論科。
三、論罪科刑之法律適用：
(一)核被告所為，均係犯刑法第三百二十五條第一項之搶奪罪。
    其所為上開三次搶奪犯行間，均犯意各別，行為互異，應予
    分論併罰。
(二)查被告有如事實一所載之犯罪科刑執行情形，此有臺灣高等
    法院被告前案紀錄表一份在卷可稽，其前受有期徒刑執行完
    畢，於五年以內故意再犯本件有期徒刑以上之罪，均為累犯
    ，均應依刑法第四十七條第一項之規定加重其刑。
(三)爰審酌被告前曾多次犯搶奪罪，甫於一○○年一月十九日因
    縮短刑期假釋付保護管束，於一○○年四月二十二日因保護
    管束期滿執行完畢，此有臺灣高等法院被告前案紀錄表一份
    附卷可佐，竟仍不知悔改，猶為本件三次搶奪之犯行，隨機
    選擇行搶之被害人，不僅對社會治安造成重大危害，並造成
    遭搶奪之被害人心理上之恐懼，及其所搶奪財物之價值暨被
    告犯罪後尚知坦承犯行之態度、犯罪動機等一切情狀，各量
    處如主文所示之刑，並定其應執行之刑。
(四)至公訴意旨雖以被告一再觸犯搶奪罪，幾經刑罰處遇均未能
    收其效，顯見自我改造能力不足而有犯罪之習慣並再犯之虞
    ，應有加強他律矯治之必要，建請均量處有期徒刑二年六月
    ，併依刑法第九十條第一項之規定，於刑之執行前令入勞動
    場所強制工作，資以懲儆等語。惟本院認上開刑度已足以評
    價被告行為之不法性，是認公訴人求刑尚嫌過重，先予說明
    。又按「有犯罪之習慣或因遊蕩或懶惰成習而犯罪者，於刑
    之執行前，令入勞動場所，強制工作。」，刑法第九十條第
    一項定有明文。是依上開規定，令被告於刑之執行前，入勞
    動場所強制工作者，應以被告「有犯罪習慣或因遊蕩、懶惰
    成習而犯罪」為前提，並應有具體之事實以資證明，而非一
    有犯罪前科、累犯或被告犯有數案件等情形，即得認為有犯
    罪之習慣。經查，被告雖有多次犯罪科行紀錄，然查無其他
    具體事證，得據以認定被告確有犯罪習慣，或因遊蕩、懶惰
    成習而犯罪。況本院於量刑時，已將被告之前科素行，併予
    納入考量，而認被告經本件刑罰之宣告及執行，應已足以收
    教化矯治之效，改正其犯罪觀念，爰不另為強制工作之諭知
    ，併此敘明。
據上論斷，應依刑事訴訟法第二百七十三條之一第一項、第二百
九十九條第一項前段，刑法第三百二十五條第一項、第四十七條
第一項、第五十一條第五款，判決如主文。
本案經檢察官謝憲杰到庭執行職務
中    華    民    國   100    年    7     月    21    日
                  刑事第九庭    法  官  鄭富城
以上正本證明與原本無異。
如不服本判決應於收受送達後10日內向本院提出上訴書狀，並應
敘述具體理由；其未敘述上訴理由者，應於上訴期間屆滿後20日
內向本院補提理由書（均須按他造當事人之人數附繕）「切勿逕
送上級法院」。
                                書記官  顏淑華
中    華    民    國   100    年    7     月    21    日
附錄本案論罪法條：
中華民國刑法第325條
（普通搶奪罪）
意圖為自己或第三人不法之所有，而搶奪他人之動產者，處 6
月以上 5 年以下有期徒刑。
因而致人於死者，處無期徒刑或 7 年以上有期徒刑，致重傷者
，處 3 年以上 10 年以下有期徒刑。
第 1 項之未遂犯罰之。